【裁判字號】    98,審易,996
【裁判日期】    980626
【裁判案由】    詐欺
【裁判全文】
臺灣士林地方法院刑事判決             98年度審易字第996號
公  訴  人  臺灣士林地方法院檢察署檢察官
被      告  甲○○
上列被告因詐欺案件，經檢察官提起公訴（九十八年度偵字第五
八一一號），被告為有罪之陳述，本院合議庭裁定改行簡式審判
程序，並判決如下：
    主  文
甲○○幫助犯詐欺取財罪，處有期徒刑參月，如易科罰金以新臺
幣壹仟元折算壹日，緩刑貳年。
    事  實
一、甲○○明知將自己銀行帳戶提供他人使用而成為人頭帳戶，
    依一般社會生活之通常經驗，本可預見將成為不法集團收取
    他人受騙款項之用，而幫助他人從事詐欺犯罪，竟仍不違背
    其本意，基於幫助詐欺之犯意，於民國九十八年三月十三日
    ，將其所申設臺北富邦銀行福港分行（下稱臺北富邦銀行）
    第000000000000000 號存款帳戶之提款卡及密碼，在臺北縣
    板橋火車站附近提供予不詳姓名、年籍之不法犯罪集團成員
    ，供該成員身分均不詳之犯罪集團作為存、提、匯款之用，
    而以此方式幫助該犯罪集團向他人詐取財物。嗣犯罪集團於
    取得前開銀行提款卡後，其成員遂意圖為自己不法之所有，
    於九十八年三月十五日下午七時十五分許，向賴怡瞱佯稱「
    網路購物付款勾選有誤，須至ＡＴＭ操作」云云，致賴怡瞱
    陷於錯誤，於九十八年三月十五日下午七時三十分許，匯款
    新臺幣九千零二十五元至甲○○之銀行帳戶內，旋遭犯罪集
    團成員提領一空，迨賴怡瞱方知受騙，並報警處理，始循線
    查悉上情。
二、案經臺北巿政府警察局士林分局報請臺灣士林地方法院檢察
    署檢察官偵查起訴。
    理  由
一、前揭犯罪事實，業據被告甲○○於本院準備程序及審理時供
    認不諱，核與被害人賴怡瞱於警詢時指述情節相符，復有被
    害人之匯款單、被告上開金融帳戶之銀行存摺及交易明細表
    影本各一份在卷可稽，足徵被告自白與事實相符。本件事證
    明確，被告犯行堪以認定。
二、查金融帳戶事關個人財產權益之保障，其專有性甚高，一般
    人均有妥為保管及防止他人任意使用之認識，且該等專有物
    品如落入不明人士手中，極易被利用為與財產有關之犯罪工
    具，此為吾人依一般生活認知所易於體察之常識。查被告已
    為成年之人，應可明確知悉金融帳戶之提款卡及密碼等有關
    個人財產、身分之物品，倘淪落於不明人士手中，極易被利
    用為與財產有關之犯罪工具，而在能預見提供自己金融帳戶
    之提款卡及密碼予不認識之人，可能遭人將之作為從事詐欺
    取財等犯罪行為工具之下，卻又將上開帳戶之提款卡及密碼
    ，交付予詐欺集團成員使用，顯然對於該帳戶將作為不法使
    用有所認知，雖卷內事證並無積極證據證明被告知悉該收受
    帳戶之詐欺集團成員及所屬詐欺集團將如何犯罪，而無法推
    定被告與該詐欺集團成員有共同實施詐欺犯行之犯意聯絡，
    惟被告既對金融帳戶交付他人使用，可能遭持以從事詐欺財
    產犯罪有所認知，其有幫助他人犯詐欺取財罪之不確定犯罪
    故意甚明。
三、按刑法上之幫助犯，係對於犯罪與正犯有共同之認識，而以
    幫助之意思，對於正犯資以助力，而未參與實施犯罪之行為
    者而言。被告基於幫助之犯意，將其所有之金融帳戶提款卡
    及密碼等物交付予他人詐欺取財，為幫助犯。核被告所為，
    係犯刑法第三十條第一項、第三百三十九條第一項之幫助詐
    欺取財罪。被告幫助他人犯罪，應依刑法第三十條第二項之
    規定，按正犯之刑減輕其刑。爰審酌被告犯罪動機及犯罪所
    生危害，與被告提供帳戶供他人詐財使用，使犯罪偵查困難
    ，被害人追償無門，犯罪後供認犯行之態度，並考量被告已
    賠償被害人（見本院九十八年六月二十二日審判筆錄）等一
    切情狀，量處如主文所示之刑，並諭知易科罰金之折算標準
    。又被告前未曾因故意犯罪受有期徒刑以上刑之宣告，有臺
    灣高等法院被告前案紀錄表一份附卷可稽，其因一時失慮，
    初罹刑章，犯罪後已坦承犯行，知所悔改，並已賠償被害人
    ，經此罪刑之宣告，當知所警惕，信無再犯之虞，且被害人
    亦表示願意給被告機會，本院認為所宣告之刑，以暫不執行
    為適當，依刑法第七十四條第一項第一款規定，併予宣告緩
    刑二年，以啟自新。
四、被告所有之臺北富邦銀行帳戶（帳號：000000000000000 號
    ）之提款卡及密碼等物，雖係其所有供犯罪所用之物，但未
    經扣案，且迄今仍未取回，因非屬義務沒收之物，故不予宣
    告沒收。
據上論斷，應依刑事訴訟法第二百九十九條第一項前段、第二百
七十三條之一第一項，刑法第三百三十九條第一項、第三十條、
第四十一條第一項前段、第七十四條第一項第一款，刑法施行法
第一條之一，判決如主文。
本案經檢察官王巧玲到庭執行職務。
中    華    民    國    98    年    6     月    26    日
                  刑事第一庭法  官  周明鴻
以上正本證明與原本無異。
如不服本判決應於收受判決後10日內向本院提出上訴書狀，並應
敘述具體理由；其未敘述上訴理由者，應於上訴期間屆滿後20日
內向本院補提理由書（均須按他造當事人之人數附繕本）「切勿
逕送上級法院」。
                            書記官  丁梅芬
中    華    民    國    98    年    6     月    26    日
附錄論罪科刑法條：
刑法第三百三十九條第一項
意圖為自己或第三人不法之所有，以詐術使人將本人或第三人之
物交付者，處5 年以下有期徒刑、拘役或科或併科1 千元以下罰
金。


司法院資訊處製作；財團法人民間司法改革基金會備份。
